臺灣桃園地方法院民事判決　　　　　　 100年度小上字第56號
上　訴　人　綠光大道水悅特區社區管理委員會
法定代理人　許庭傑
被　上訴人　周成
上列當事人間請求損害賠償事件，上訴人對於民國100 年10月13
日本院中壢簡易庭100 年度壢小字第646 號第一審判決提起上訴
，本院判決如下：
    主  文
上訴駁回。
第二審訴訟費用新臺幣壹仟伍佰元由上訴人負擔。
    理  由
壹、程序方面：
一、按對於小額程序第一審裁判之上訴或抗告，非以其違背法令
    為理由，不得為之；上訴狀內應記載上訴理由，表明下列各
    款事項：(一)原判決所違背之法令及其具體內容。(二)依訴訟資
    料可認為原判決有違背法令之具體事實，民事訴訟法第436
    條之24第2 項、第436 條之25分別定有明文。是對於小額程
    序之第一審裁判提起上訴時，如上訴論旨並未具體指出原審
    認定事實有如何違反法令情事，更未具體指明其所違反法令
    之條項或其內容，自不得謂已合法表明上訴理由，其上訴難
    認為合法（最高法院70年度台上字第720 號判例意旨參照）
    ，而屬上訴不合程式，第二審法院應依同法第436 條之32第
    2 項準用同法第444 條第1 項以裁定駁回之（最高法院72年
    度台聲字第113 號裁判意旨參照）。而當事人提起上訴，如
    依民事訴訟法第468 條規定，以小額程序之第一審判決有不
    適用法規或適用法規不當為理由時，其上訴狀或理由狀應有
    具體之指摘，表明原判決所違背之法令及其具體內容，以及
    依訴訟資料可認為原判決有違背法令之具體事實，並揭示該
    法規之條項或其內容，若係成文法以外之法則，應揭示該法
    則之旨趣，倘為司法院解釋或最高法院之判例，則應揭示該
    解釋或判例之字號或其內容，如以民事訴訟法第469 條第1
    款至第5 款所列情形為理由時，其上訴狀或理由書，應揭示
    合於該條款之事實。上訴狀或理由書如未依上開方法表明，
    或其所表明者，顯與上開法條規定不相合時，難認為已對小
    額程序之第一審判決之違背法令有具體之指摘，其上訴即不
    合法。
二、經查，上訴人主張被上訴人因過失致使上訴人社區地下停車
    場鐵捲門受損，原審所認事實違背勘驗證據之結果，有判決
    所備理由不合法之處，經核其上訴理由對於原審判決違背法
    令之情事，已有具體之指摘，是上訴人提起本件上訴，應認
    為已具備合法要件。
貳、實體方面：
一、上訴意旨略以：
  (一)原審勘驗結果：「錄影顯示時間為中午12時9 分2 秒至中午
    12時9 分5 秒，有一台廂型車從監視畫面右下方快速駛出，
    往地下室鐵捲門方向前進；錄影顯示時間為中午12時9 分6
    秒至中午12時9 分7 秒，廂型車已行駛至鐵捲門前，此時監
    視畫面左上方之鐵捲門開始緩緩下降；錄影顯示時間為中午
    12時9 分8 秒至中午12時9 分16秒，廂型車行駛至地下室車
    道口時有不規則的停頓，而此時在監視畫面左上方的鐵捲門
    壓到廂型車車頂．．．」，由此可知，被上訴人車行速度快
    速，才4 秒即從監視錄影畫面邊界奔至鐵捲門前，完全無視
    上訴人社區所規定之停車場限制時速15公里。
  (二)依被上訴人當時車行狀況，對照該勘驗錄影所示，被上訴人
    於中午12時9 分8 秒至中午12時9 分16秒間，有8 秒不規則
    之停頓，倘被上訴人信賴當時鐵捲門呈現完全開啟之狀態，
    應依當時車行狀況持續行進，故不規則停頓非當時駕駛之常
    態情形，顯然被上訴人已經知鐵捲門已緩緩下降，惟其內心
    盤算是否加速通過，經短暫考慮後，信賴其駕駛技術及車輛
    性能，誤為可以夾縫時間內快速通過，致釀鐵捲門受損。若
    被上訴人依規定速限行駛，必有足夠時間辨明當時狀況及反
    應，即使被上訴人以10公里速度行進，每秒行進距離約2.78
    公尺，如被上訴人信賴開啟狀態，並保持行進，絕對有足夠
    時間通過，絕不致產生如本件進退維谷之窘境。原審判決認
    定被上訴人非上訴人社區住戶，對停車場規範及鐵捲門開啟
    過程難有知悉，與本件並不相涉，且顯屬誤會。
  (三)原判決理由四、(二)末段記載：「迨於12時9 分6 秒，系爭車
    輛已行駛至系爭鐵捲門前，而此時系爭鐵門始緩緩下降，後
    於12時9 分8 秒，系爭鐵捲門已下降致壓到被告駕駛車輛之
    車頂，由此可知，在短短1 、2 秒內，以一般人的感官反應
    ，被告焉有可能預見本呈開啟狀態之系爭鐵捲門已下降，並
    即時反應為停車之理，堪認本件事故之發生，乃被告當時根
    本未意識到系爭鐵捲門正在下降，以為系爭鐵捲門仍呈開啟
    狀態，即未停頓逕行，而於行進間適巧系爭鐵捲門之關閉功
    能啟動，被告未及反應，致系爭鐵捲門下降壓到系爭車輛之
    車頂」，然此與該理由四、(二)前段之勘驗結果：「錄影顯示
    時間為中午12時9 分6 秒至中午12時9 分7 秒，廂型車已行
    駛至鐵捲門前，此時監視畫面左上方之鐵捲門開始緩緩下降
    ；錄影顯示時間為中午12時9 分8 秒至中午12時9 分16秒，
    廂型車行駛至地下室車道口時有不規則的停頓，而此時在監
    視畫面左上方的鐵捲門壓到廂型車車頂」兩相比較，前段之
    勘驗證據結果為自中午12時9 分7 秒至中午12時9 分16秒，
    鐵捲門壓到廂型車車頂（歷時9 秒鐘），廂型車行駛至地下
    室車道口時有不規則的停頓，該理由後段竟為「12時9 分8
    秒，系爭鐵捲門已下降致壓到被上訴人駕駛車輛之車頂，在
    短短1 、2 秒內．．．」、「．．．乃被上訴人當時根本未
    意識到系爭鐵捲門正在下降，以為系爭鐵捲門仍呈開啟狀態
    ，即未停頓逕行．．．」，一說9 秒，一說短短1 、2 秒，
    一說不規則停頓，一說為未停頓逕行，前後所採事實矛盾，
    完全悖離勘驗證據結果。又依照社會常情，豈有短短1、2秒
    內，即能關閉一般社區停車場鐵捲門之理，故原審判決所備
    理由不合法。
  (四)上訴聲明：
  1.原判決廢棄。
  2.被上訴人應給付上訴人新臺幣（下同）21,500元及自起訴狀
    繕本送達翌日起至清償日為止，按週年利率百分之5 計算之
    利息。
二、按小額程序之第一審判決，依上訴意旨足認上訴為無理由者
    ，得不經言詞辯論為之，民事訴訟法第436 條之29第2 款定
    有明文。
三、經查：
  (一)原審判決所載事故現場監視器錄影光碟勘驗結果為：自錄影
    畫面左下角可看出時間為99年8 月6 日中午；【錄影顯示時
    間為中午12時8 分10秒至中午12時8 分28秒】地下室鐵捲門
    呈關閉狀態；【錄影顯示時間為中午12時8 分29秒至中午12
    時8 分41秒】地下室鐵捲門緩緩開啟，有一台小客車自監視
    畫面右下方出現，往地下室鐵捲門方向前進，行至鐵捲門前
    停止不動；【錄影顯示時間為中午12時8 分42秒至中午12時
    8 分49秒】地下室鐵捲門完全開啟後，第一台小客車駛離地
    下室車道出入口，消失於監視畫面中；【錄影顯示時間為中
    午12時8 分50秒至中午12時9 分1 秒】地下室鐵捲門呈完全
    開啟狀態；【錄影顯示時間為中午12時9 分2 秒至中午12時
    9 分5 秒】有一台廂型車從監視畫面右下方快速駛出，往地
    下室鐵捲門方向前進；【錄影顯示時間為中午12時9 分6 秒
    至中午12時9 分7 秒】廂型車已行駛至鐵捲門前，此時監視
    畫面左上方之鐵捲門開始緩緩下降；【錄影顯示時間為中午
    12時9 分8 秒至中午12時9 分16秒】廂型車行駛至地下室車
    道口時有不規則的停頓，而此時在監視畫面左上方的鐵捲門
    壓到廂型車車頂；【錄影顯示時間為中午12時9 分17秒至中
    午12時9 分45秒】，廂型車往後倒車一兩步便靜置不動，有
    該勘驗筆錄1 件在卷可稽（參見原審卷第28頁）。
  (二)依上開勘驗結果所示，可知被上訴人於事發當日中午12 時9
    分2 秒至5 秒間，因見系爭鐵捲門仍呈開啟狀態，才繼續朝
    向系爭鐵捲門方向行駛，於當日中午12時9 分6 秒，被上訴
    人駕駛之廂型車已至系爭鐵捲門前，此時，系爭鐵捲門才開
    始緩緩下降，於當日中午12時9 分8 秒，系爭鐵捲門即已下
    降壓到被上訴人之廂型車車頂，致使系爭鐵捲門受損，而當
    日中午12時9 分8 秒至16秒間，該廂型車已因系爭鐵捲門壓
    到車頂而有不規則之停頓，致未能繼續前行。是以原審判決
    所指短短1 、2 秒內，被上訴人不可能預見本呈開啟狀態之
    系爭鐵捲門已下降，而即時反應為停車，係指當日中午12時
    9 分6 秒至8 秒之事發經過。從而，上訴人主張依勘驗證據
    結果，自事發當日中午12時9 分7 秒系爭鐵捲門開始緩緩下
    降，迄至中午12時9 分16秒，系爭鐵捲門才壓到被上訴人駕
    駛之廂型車車頂（歷時9 秒鐘），原審判決理由前後所採事
    實矛盾，完全悖離勘驗證據結果云云，顯係對上開勘驗結果
    有所誤解，自非可採。
  (三)上訴人另主張被上訴人行駛於上訴人社區地下停車場未遵守
    時速15公里之限制，且被上訴人已經知系爭鐵捲門已緩緩下
    降，惟其內心盤算是否加速通過，經短暫考慮後，信賴其駕
    駛技術及車輛性能，誤為可以夾縫時間內快速通過，致釀鐵
    捲門受損云云。然查，單憑上述勘驗結果，並未能逕予認定
    被上訴人當時之車速是否有逾15公里。再者，上開勘驗結果
    記載「廂型車行駛至地下室車道口時有不規則的停頓」，係
    指被上訴人駕駛之廂型車遭到系爭鐵捲門壓到車頂後所生之
    車行狀態，自難以此認定被上訴人已知悉系爭鐵捲門在緩緩
    下降中，是上訴人之此部分主張亦不足採。
四、綜上所述，原審判決並無上訴人所指違背法令之情事，上訴
    人提起本件上訴，指摘原判決不當，求予廢棄改判，依其上
    訴意旨，足認上訴為無理由，爰依民事訴訟法第436 條之29
    第2 款規定，不經言詞辯論，逕以判決駁回。
五、本件事實已臻明確，兩造其餘之攻擊或防禦方法，及未經援
    用之證據，經本院斟酌後，認為與判決基礎之事實並無影響
    ，均不足以影響本裁判之結果，自無庸一一詳予論駁之必要
    ，併此敘明。
六、訴訟費用之負擔：本件上訴裁判費為1,500 元，應由上訴人
    負擔，爰確定如主文第2 項所載。
七、據上論結，本件上訴為無理由，依民事訴訟法第436 條之32
    第2 項、第449 條第1 項、第436 條之29第2 款、第78條、
    第436 條之32第1 項、第436 條之19第1項，判決如主文。
中    華    民    國   100    年    12    月    20    日
                  民事第一庭  審判長法  官  郭琇玲
                                    法  官  莊佩穎
                                    法  官  林哲賢
以上正本證明與原本無異
本判決不得上訴。
中    華    民    國   100    年    12    月    23    日
                                    書記官  陳佳彬